【裁判字號】    99,台上,3623
【裁判日期】    990610
【裁判案由】    違反臺灣地區與大陸地區人民關係條例
【裁判全文】
最高法院刑事判決            九十九年度台上字第三六二三號
上  訴  人  乙○○
選任辯護人  沙  洪律師
上  訴  人  甲○○
選任辯護人  呂紹聖律師
上列上訴人等因違反台灣地區與大陸地區人民關係條例案件，不
服台灣高等法院中華民國九十八年十二月二十四日第二審更審判
決（九十八年度上更(一)字第三三九號；起訴案號：台灣板橋地方
法院檢察署九十三年度偵字第一五三二七、一五三三四、一五三
三五、一六四四六、一八九二八號），提起上訴，本院判決如下
：
    主  文
上訴駁回。
    理  由
按刑事訴訟法第三百七十七條規定，上訴於第三審法院，非以判
決違背法令為理由，不得為之。是提起第三審上訴，應以原判決
違背法令為理由，係屬法定要件。如果上訴理由書狀並未依據卷
內訴訟資料，具體指摘原判決不適用何種法則或如何適用不當，
或所指摘原判決違法情事，顯與法律規定得為第三審上訴理由之
違法情形，不相適合時，均應認其上訴為違背法律上之程式，予
以駁回。
甲、上訴人乙○○部分
乙○○上訴意旨略為：(一)、原判決事實欄僅記載乙○○「參與丁
事件」，理由內亦祇說明「乙○○是負責在台灣聯繫業者」等寥
寥數語，並未詳載相關之具體事實與證據、理由，已嫌理由欠備
。(二)、證人即大陸女子潘○竹供稱伊係於民國九十三年七月底從
大陸登船，航行四天抵台；潘○娟亦言伊係在同年八月十三日來
台各等語，可見二人來台時間均為該年之「八月間」，然原判決
卻認定為同年之「七月上旬」，難謂無證據上理由矛盾之違誤云
云。惟查：證據之取捨及事實之認定，俱屬事實審法院自由裁量
判斷之職權，此項職權之行使，倘未違背客觀存在之經驗法則或
論理法則，即不違法，觀諸刑事訴訟法第一百五十五條第一項規
定甚明，自無由當事人任憑主觀，指摘為違法，而資為上訴第三
審適法理由之餘地。又供述證據雖前後不一或彼此齟齬，審理事
實之法院並非不可依其調查所得之各項證據，予以綜合判斷，定
其取捨。原判決事實欄係首先就乙○○擔任以王○金（另案審理
）為首之「人蛇集團」與國內色情業者間之「經紀人」或「聯絡
人」角色，居中傳遞資料，接收透過「人蛇集團」安排而偷渡入
台之女子，轉交給色情業者，以便從事賣淫營利之事，乙○○按
女子之人頭數，向色情業者收取每人新台幣（下同）五千元至八
千元不等之報酬（此情詳載占用幾乎近二頁之篇幅），再就各細
節分為乙、丙、丁事件予以詳述；理由欄之貳─二─(三)內，說明
係依憑乙○○就被訴事實為全部認罪之自白、正犯王○金之供述
、潘○竹與潘○娟之指述及乙○○所有而遭查獲載有大陸來台賣
淫小姐偷渡等事宜之記事紙、雜記紙、筆記本、小姐應召出場紀
錄、聯絡手機等證據資料而為認定，並指出乙○○與其辯護人均
不爭執證據能力之潘○竹警詢筆錄，即載明其接受安排偷渡事宜
之時間確實係在九十三年七月上旬，此外別無其他所謂同年八月
偷渡之證據，從而乙○○所辯其所接收之大陸女子中，不含該二
女一節，並不可採。自形式上觀察，要與經驗法則、論理法則無
違。此部分上訴意旨，或非確實依據卷內訴訟資料（僅摭拾片段
）而為指摘，或置原判決已明白論斷之事項於不顧，猶執陳詞，
為單純之事實爭辯，任意指摘原判決違誤，尚難認為適法之第三
審上訴理由。依上說明，應認乙○○之上訴為違背法律上之程式
，予以駁回。
乙、上訴人甲○○部分
甲○○上訴意旨略為：甲○○就所參與部分之犯罪，已經完全坦
白承認，而原審共同被告高○慶、乙○○則僅為部分認罪，原判
決竟將三人之認錯態度「混為一談」，籠統載為「並未坦承全部
犯行」，又不確實審酌甲○○不成立幫助使人為性交、猥褻而營
利罪名之情形，致與成立該罪名之高○慶所處之刑度相較，顯然
過重，有違比例原則、平等原則，自屬判決不適用法則，並理由
欠備。惟查：刑罰之酌定，係實體法賦予法院得自由裁量之職權
，倘已依刑法第五十七條規定，以行為人之責任作為基礎，並審
酌該條各款所列之科刑斟酌因素，在法定刑度之內予以量定，客
觀上又無顯然濫用職權者，即無違法、失當可指。原判決就甲○
○部分，係審酌其正值青壯年，竟貪圖利益，而受幕後色情業者
指使，交付有意來台賣淫女子之名單，幫助人蛇集團偷渡大陸地
區人民來台以營利，其犯罪動機、目的、手段均殊非可取，所為
亦嚴重危害國家海防安全，妨害主管機關對於大陸地區人民入境
管理之正確性，並使大量未循合法管道入境之人士進入台灣地區
，嚴重影響治安，且使經人蛇集團偷渡入境之大陸地區人民陷於
不受法律秩序保障之環境中，致渠等人權陷於極易遭不法侵害之
情況，暨其坦承犯罪之態度等一切情狀，量處有期徒刑一年十月
，減為有期徒刑十一月。經核既於法定刑度之內，又無顯然濫權
情形，即無上訴意旨所謂之違背比例原則、平等原則之失當情形
存在。至於原審其他共同被告之量刑情形，因各人犯情不一，尚
難為完全之評比，更不能以不生影響判決本旨之行文細節問題，
憑為合法上訴第三審之理由。依上說明，應認甲○○之上訴亦違
背法律上之程式，予以駁回。
據上論結，應依刑事訴訟法第三百九十五條前段，判決如主文。
中    華    民    國  九十九  年    六    月    十    日
                      最高法院刑事第十庭
                          審判長法官  花  滿  堂
                                法官  黃  正  興
                                法官  陳  東  誥
                                法官  林  錦  芳
                                法官  洪  昌  宏
本件正本證明與原本無異
                                      書  記  官
中    華    民    國  九十九  年    六    月   十四   日
                                                      Q

司法院資訊處製作；財團法人民間司法改革基金會備份。
